【裁判字號】    99,台上,1749
【裁判日期】    990325
【裁判案由】    常業詐欺
【裁判全文】
最高法院刑事判決            九十九年度台上字第一七四九號
上  訴  人  甲○○
            乙○○
上 列一 人
選任辯護人  許哲嘉律師
上  訴  人  丙○○  男民國○○年○○月○日生
                    身分證統一編號：Ｚ000000000
                    住高雄市三民區○○○路529號10樓之3
上列上訴人等因常業詐欺案件，不服台灣高等法院台中分院中華
民國九十八年八月十九日第二審判決（九十八年度上訴字第九三
五號，起訴案號：台灣彰化地方法院檢察署九十五年度偵續字第
四二、四三號，九十五年度偵字第五二八八、八０四二、九九七
四、九九七五號），提起上訴，本院判決如下：
    主  文
上訴駁回。
    理  由
甲、甲○○、乙○○部分：
按刑事訴訟法第三百七十七條規定：上訴於第三審法院，非以判
決違背法令為理由，不得為之。是提起第三審上訴，應以原判決
違背法令為理由，係屬法定要件。如果上訴理由書狀並未依據卷
內訴訟資料，具體指摘原判決不適用何種法則或如何適用不當，
或所指摘原判決違法情事，顯與法律規定得為第三審上訴理由之
違法情形，不相適合時，均應認其上訴為違背法律上之程式，予
以駁回。本件原審經審理結果，認為上訴人甲○○、乙○○常業
詐欺，均犯行明確，因而撤銷第一審關於該部分之科刑判決，於
為刑法新舊比較後，並變更檢察官起訴書所引應適用之法條，改
判均論甲○○、乙○○以共同以意圖為自己不法之所有，以詐術
使人將本人之物交付為常業罪，各處有期徒刑二年，及分別為相
關沒收之宣告。已詳敘其調查、取捨證據之結果及憑以認定犯罪
事實之心證理由（依甲○○、乙○○上訴意旨，其等對關於原判
決論以刑法第三百三十九條第一項之詐欺罪部分，不在本件聲明
上訴之範圍，該部分經第二審判決後即告確定）。甲○○上訴意
旨略稱：(1)原判決附表（下稱附表）１記載甲○○係於民國九十
三年間至九十五年八月三十日止，加入「新安徵信社」，參與本
件常業詐欺及業經原審判決確定之詐欺犯行；然依附表２所載，
其中有在甲○○加入之前已完成之犯罪行為者，有犯罪主嫌為「
不詳」之公司職員者，且有係「安泰徵信社」或「一一新安徵信
社」所為者，而與原判決前揭認定不符，其就甲○○於該部分如
何有犯意聯絡、行為分擔關係，亦未為說明，有理由矛盾、理由
不備之違法。(2)原判決既謂上訴人等業務所得尚需扣除管銷、廣
告費用後再依工作人員人數計算報酬之情，卻認定甲○○個人擔
任主嫌之詐騙金額高達新台幣（下同）二千六百十六萬五千零五
十元，又未說明理由依據，有理由矛盾之違法等語。乙○○上訴
意旨略稱：原審九十八年七月二十二日審判期日進行證據調查程
序時，就卷內被害人（即證人）之筆錄、相關書證及物證，並未
逐一提示予上訴人等表示意見，其判決違法等語。惟查：(一)、原
判決事實欄已於附表１載明甲○○參與犯罪時間為「九十三年間
至九十五年八月三十日」止，其論罪理由所謂「核被告甲○○等
十七人所為犯罪事實一、（一）部分即如附表２編號1 至83（編
號19及52除外）所示之行為，均係犯修正前刑法第三百四十條之
常業詐欺罪」等語，顯係就包括甲○○在內之原審全部共同被告
十七人關於該部分所犯罪名，合為總說明而已，其事實欄亦未認
定甲○○僅限於參與「新安徵信社」部分（見原判決第五、一七
、三五頁），所為記載及論述自無扞格。甲○○上訴意旨指原判
決關於該部分為理由不備、理由矛盾，尚有誤解。(二)、共同正犯
間，非僅就其自己實行之行為負其責任，並在犯意聯絡之範圍內
，對於他共同正犯所實行之行為，亦應共同負責。原判決既認定
甲○○就其所參與之犯行部分，與其他同案被告間有犯意聯絡及
行為分擔，為共同正犯關係，應就全部犯罪發生之結果共同負責
等情，則附表２有「主嫌姓名」欄載為「不詳公司職員」部分，
即僅係各該部分參與犯罪程度最重之正犯，其真實姓名不詳而已
，並不影響於全部共同正犯罪責之認定，原判決就該部分亦論甲
○○為共同正犯，於法自無違誤。又附表２對於甲○○為主嫌部
分，業經詳載詐騙金額及認定依據，原判決關於該部分之事實認
定，自不能謂為無據。(三)、原審九十八年七月二十二日審判期日
，審判長就相關被害人之證詞、書證及物證等，均經逐一提示乙
○○等在場當事人，並告以要旨或令辨認，及詢問其等有何意見
，依法踐行證據調查程序，有該審判筆錄可按（見原審卷一第二
二九至二三四頁），其於筆錄就同一性質之證據調查程序合為記
載，以利期日進行之便捷、經濟，並不影響乙○○等當事人之訴
訟權益，要非法所不許，即無乙○○上訴意旨所稱之違法情形。
經核甲○○、乙○○上訴意旨，並未依據卷內訴訟資料，具體指
摘原判決不適用何種法則或如何適用不當，俱係置原判決所為明
白論斷於不顧，仍持已為原判決指駁之陳詞，專憑己意再事爭辯
，或任意指摘原判決違法，難認已符合首揭法定之第三審上訴要
件。本件甲○○、乙○○之上訴違背法律上之程式，應予駁回。
乙、丙○○部分：
查第三審上訴書狀，應敘述上訴之理由，其未敘述者，得於提起
上訴後十日內補提理由書於原審法院；其已逾上述期間，而於第
三審法院未判決前仍未提出上訴理由書狀者，第三審法院應以判
決駁回之。刑事訴訟法第三百八十二條第一項、第三百九十五條
後段規定甚明。本件上訴人丙○○因常業詐欺案件（經原判決就
該部分，變更檢察官起訴書所引應適用之法條，論以修正前刑法
第三百四十條之常業詐欺罪〈累犯〉，處有期徒刑一年十月，及
為相關沒收之宣告），不服原審判決，於九十八年九月三日提起
上訴（見聲明上訴狀上原審法院收狀章），並未敘述理由，迄今
逾期已久，於本院未判決前仍未提出，依上開規定其上訴自非合
法，應併予駁回。
據上論結，應依刑事訴訟法第三百九十五條，判決如主文。
中    華    民    國  九十九  年    三    月  二十五  日
                      最高法院刑事第九庭
                          審判長法官  邵  燕  玲
                                法官  李  伯  道
                                法官  孫  增  同
                                法官  李  英  勇
                                法官  施  俊  堯
本件正本證明與原本無異
                                      書  記  官
中    華    民    國  九十九  年    三    月  三十一  日
                                                      Ｑ

司法院資訊處製作；財團法人民間司法改革基金會備份。
